臺灣高雄地方法院民事裁定　　　　　　 96年度審抗字第169號
抗　告　人　甲○○
訴訟代理人　蔡瑜真律師
相　對　人　乙○
上列抗告人因與相對人間拍賣抵押物事件，對於中華民國96年8
月14日本院96年度拍字第2336號所為裁定，提起抗告，裁定如下
：
    主  文
抗告駁回。
抗告程序費用新台幣壹仟元由抗告人負擔。
    理  由
一、按抵押權人於債權已屆清償期而未受清償者，得聲請法院拍
    賣抵押物，就其賣得價金而受清償，民法第873 條第1 項定
    有明文。又聲請拍賣抵押物，原屬非訟事件，祇須其抵押權
    已經依法登記，且債權已屆清償期而未受清償，法院即應為
    准許拍賣之裁定。至於為拍賣程序基礎之私法上權利有瑕疵
    或實際上之清償期有無變更等情事，則應由爭執其權利之人
    提起訴訟，以資救濟，而非依抗告程序聲明不服。亦有最高
    法院49年台抗字第244 號、58年台抗字第524 號判例意旨可
    供參酌。則抵押權人依上開規定聲請拍賣抵押物，係屬非訟
    事件，且法院所為准駁之裁定，並無就抵押債權及抵押權之
    存否為實質上判斷確認之效力。祗須其抵押權在形式上已依
    法登記，且所擔保之抵押債權經形式上審查結果亦已屆清償
    期而未受清償，法院即應為准許拍賣抵押物之裁定。至於就
    實體上法律關係有爭執之人，為求保護其權利，應另提起訴
    訟以求解決，而非依以抗告程序為救濟。
二、本件相對人主張其對抗告人有原裁定所載之債權，並以原裁
    定主文所示之不動產設定抵押權，且經依法登記，該債權又
    已屆清償期而未受清償等情，有相對人提出之本票、抵押權
    設定契約書、他項權利證明書及土地並建物登記謄本在卷可
    稽，原法院經審核結果，依上開規定准許相對人拍賣抵押物
    之聲請，即與法律規定相符而無違誤。
三、抗告意旨雖陳稱(一)本件拍賣附表所載「大社鄉○○○段15-5
    地號、林、面積14692 平方公尺，所有權全部」部分，現土
    地登記謄本上並無該筆土地存在，此部分應予廢棄。(二)相對
    人主張其係受讓原抵押債權人張麗美之抵押債權，但因未提
    出任何通知張麗美或抗告人之證據，其讓與對抗告人即不生
    效力，自不得債權人身分聲請拍賣。(三)依相對人提出之本票
    影本，其發票日為民國83年10月11日，則其請求權於86年10
    月間已罹3 年時效而消滅，並因於時效完成後5 年間不實行
    抵押權而消滅其抵押權。原裁定准許拍賣，顯然無據，爰請
    求廢棄並駁回相對人之聲請等語。
四、經查，本件原裁定拍賣附表所載之「大社鄉○○○段15-5地
    號、林、面積14692 平方公尺，所有權全部」部分，依其記
    載之意旨並對照附表上其餘同段15-5、15-6及15-7地號3 筆
    土地之面積及土地登記謄本所載，顯係指其餘3 筆土地於分
    割前即設定當時之地號，亦即附表後3 筆所載土地係由上開
    15-5地號、面積14693 平方公尺之土地於設定本件抵押權後
    所分割而出，原裁定就此部分再予列入係屬誤寫，甚為明顯
    ，此部分應屬裁定更正事宜，並由原法院依法予以更正即可
    ，尚不影響原裁定意旨及兩造之權益，抗告意旨請求廢棄，
    尚無必要。又相對人就其受讓原抵押債權人張麗美之抵押債
    權事宜，雖未於聲請狀中為明確表明，但於所提出之土地謄
    本上就此項抵押權之讓與業經記載辦理登記完畢，則就形式
    上觀之，依法其即為本件之抵押債權人，且既經將准予拍賣
    之裁定送達予抗告人，對債權讓與之意旨亦已有相當程度之
    表明而使抗告人有知悉之情事，抗告人再執未為事前通知而
    認原裁定有所違誤，即不足採；況抗告人就形上式上觀之，
    亦非該債權之債務人，而僅係於本件抵押權於85年6 月11日
    設定後之93年12月29日及96年7 月24日分別向張麗美買受而
    取得所有權，致具有本件拍賣事件當事人之適格地位而已，
    則其所爭執相對人不具債權人之資格，亦不足採；甚且，債
    權是否已合法讓與，為實體上權利義務之爭執事項，而就本
    件形式上觀之，相對人既已經登記為本件之抵押債權人，自
    有行使請求拍賣之權利。另抗告人稱本件相對人之本票債權
    及抵押權均已逾時效或除斥期間而消滅部分，因相對人經本
    院查詢後，已具狀表明本件抵押權所擔保之債權為借款債權
    ，則相對人所提出之本票，就一般經驗法則而言，應屬兼具
    本票債權及借款憑證之性質，故抗告人所稱之時效及除斥期
    間之論述，即無從為其有利之依據；況時效是否消滅，顯屬
    實體上權利義務之爭執，依上開判例意旨及說明，並非原裁
    定及本件抗告程序所得審酌，抗告人就此部分如有爭執應另
    行起訴以資解決。則其據以提起本件抗告，請求廢棄原裁定
    ，即無理由，應予駁回。
五、據上論結：本件抗告為無理由，依非訟事件法第46條、第21
    條第2 項、第24條第1 項，民事訴訟法第495 條之1 第1 項
    、第449 條第1 項、第78條，裁定如主文。
中　　華　　民　　國　　96　　年　　9 　　月　　26　　日
                            民事第二庭
                                審判長法　官  林紀元
                                      法　官  蘇姿月
                                      法　官  楊國祥
以上正本證明與原本無異。
如不服本裁定應於送達後10日內向本院提出再抗告狀，並繳納再
抗告費新台幣1,000 元。再為抗告應以適用法規顯有錯誤為理由
，並經本院之許可，該許可以原裁定所涉及之法律見解具有原則
上重要性者為限。
中　　華　　民　　國　　96　　年　　9 　　月　　26　　日
                                      書記官　林怡君
